【裁判字號】    95,判,1407
【裁判日期】    950831
【裁判案由】    綜合所得稅
【裁判全文】
最  高  行  政  法  院  判  決
                                     95年度判字第01407號
上  訴  人  甲○○
被 上訴 人  財政部臺灣省中區國稅局
代  表  人  鄭宗典
上列當事人間因綜合所得稅事件，上訴人對於中華民國94年3月3
0日臺中高等行政法院94年度訴更一字第2號判決，提起上訴。本
院判決如下：
    主  文
上訴駁回。
上訴審訴訟費用由上訴人負擔。
    理  由
一、本件上訴人為台華專利商標事務所（下稱台華事務所）負責
    人，87年度綜合所得稅結算申報，自行申報該事務所收入為
    新臺幣（下同）1,867,336元，費用1,427,450元，全年所得
    額439,886元。被上訴人所屬臺中縣分局初查核定該事務所
    收入為2,529,386元，費用1,106,482元，全年所得額1,422,
    904元，合併歸課上訴人當年度綜合所得總額為2,284,573元
    ，補徵稅額119,361元。上訴人不服，就其執業之台華事務
    所業務收入、薪資支出、伙食費、郵電費、水電瓦斯費及折
    舊項目，申經復查結果，執行業務所得及薪資所得分別獲准
    減列37,599元及198,000元，綜合所得總額變更為2,048,974
    元。上訴人仍不服，循序提起行政訴訟，經原審法院91年度
    訴字第683號判決：「訴願決定及原處分（復查決定）關於
    執行業務收入部分均撤銷。原告其餘之訴駁回。」（上訴人
    未對敗訴部分上訴）被上訴人對執行業務收入部分不服，提
    起上訴，經本院93年度判字第1680號判決將該判決關於執行
    業務收入部分暨該訴訟費用均廢棄，發回原審法院更審。
二、上訴人於原審主張：上訴人執業之台華事務所，有關記帳收
    入均逐一辦理扣繳，此有扣繳憑單及稅額明細表、代收票據
    明細表與未達收費標準之廠商明細表為憑。上訴人所提供查
    核之帳簿憑證符合執行業務所得查核辦法（下稱查核辦法）
    第6條第3項有關「執行業務收入應給予他人憑證」之規定，
    被上訴人不予認定，逕行依所得稅法第83條及同法施行細則
    第13條規定所訂定之收費標準核定上訴人記帳所得，顯然有
    違查核辦法第8條之規定。為此訴請判決撤銷訴願決定及原
    處分。
三、被上訴人則以：上訴人執業台華事務所，從事業務包括商標
    及代客記帳。87年度自行申報商標申請及代客記帳收入分別
    為144,050元及1,722,900元。被上訴人所屬臺中縣分局初查
    以商標收入部分，自行申報金額較收入歸戶清單153,500元
    為低，遂依查得資料核定。記帳收入部分，因上訴人無法提
    供足堪證明收入之資料，遂依財政部訂頒之當年度記帳業者
    收費標準，核定該收入為2,375,500元，另加計自行申報之
    利息收入386元，核定該事務所當年度收入總額為2,529,386
    元。上訴人所提扣繳憑單，經查並非所有收付交易均需扣繳
    ，扣繳憑單不足以表達全年度交易之全貌，是其與查核辦法
    所謂收入憑證，性質迥異，要難代之為證明收入之原始憑證
    。至所提稅額明細表零散未依序編號，無從勾稽，是被上訴
    人依部頒之收費標準核定，應無違誤等語，資為抗辯。
四、原審斟酌全辯論意旨及調查證據結果，以：按「個人之綜合
    所得總額，以其全年左列各類所得合併計算之．．．第二類
    ：執行業務所得：凡執行業務者之業務或演技收入，減除業
    務所房租或折舊、業務上使用器材設備之折舊及修理費，或
    收取代價提供顧客使用之藥品、材料等之成本、業務上雇用
    人員之薪資、執行業務之旅費及其他直接必要費用後之餘額
    為所得額。」為所得稅法第14條第1項第2類前段所明定。次
    按「執行業務者應依所得稅法第14條第1項第2類第2款規定
    ，至少設置日記帳1種，詳細記載其業務收支項目，並應按
    會計事項發生之次序逐日登帳，至遲不得超過2個月．．．
    執行業務應給與他人憑證，並自留存根或副本，業務支出應
    自他人取得憑證。各項會計憑證，應依事項發生之時序，依
    次編號黏貼或裝訂成冊，妥為保存。」「執行業務者．．．
    能提供證明所得額之帳簿、文據調查者，其執行業務所得，
    應依帳載核算認定。其未依規定提供調查者，應依所得稅法
    第83條及同法施行細則第13條規定訂定之收費及費用標準核
    定其所得額。」為查核辦法第6條第1項、第4項及第8條前段
    所規定。又「執行業務者未依法辦理結算申報，或未依法設
    帳記載並保存憑證，或未能提供證明所得額之帳簿文據者，
    稽徵機關得依下列標準計算其收入額．．．二十六、未具會
    計師資格．．．其代為記帳者．．．每家每月直轄市及省轄
    市2,500元，縣2,000元。」為財政部87年2月19日台財稅第
    871927901號函所訂定。查上訴人本年度關於其執行業務所
    得部分，如欲選擇按實際所得核課綜合所得稅，自應遵守前
    開規定設置日記帳、記載、使用前送主管機關驗、取得確實
    憑證及保存憑證帳冊5年等程序，並於稽徵機關進行調查或
    復查時，提示有關各種證明所得額之帳簿文據。上訴人經營
    台華事務所，從事業務包括商標申請及為客戶代理記帳，屬
    專門職業之一種，衡情應具備一定之會計專業知識與經驗，
    對於稅法相關規定及如何記帳保存憑證，應有相當認識，其
    雖提出日記簿、總分類帳及轉帳傳票為證，惟日記簿及轉帳
    傳票僅記載本年度每2個月之記帳收入，總帳簿則每月合計1
    筆收入登記費，均無其他項目記載，顯未按會計事項發生之
    次序逐日登帳，是上訴人所提示上開帳證，自與前開執行業
    務者應設置日記帳及應提供證明所得額之帳簿、文據等帳冊
    之規定不合。上訴人雖提出該事務所客戶之扣繳憑單為證，
    惟扣繳憑單僅為所得人之扣繳單據，其用途係供稽徵機關核
    課之參考，並非證明其收入之法定憑證。其另提之部分稅額
    明細表，所載收取金額包含帳務處理費及當期應負擔之營業
    稅款，備註欄亦有全部或部分款項未收齊情形，且該明細表
    係零散而未依序編號，無法與其帳載資料相互勾稽，該明細
    表亦無收款人簽章及載明正（副）字樣，與一般收據有異，
    應屬上訴人內部管理文據，而非收入憑證及登帳之依據，尚
    難以上訴人所舉扣繳憑單及稅額明細表，為上訴人本年度執
    行業務收入之認定依據，上訴人主張此扣繳憑單及稅額明細
    表符合查核辦法第6條第4項有關「執行業務收入應給予他人
    憑證」之規定，難謂有據。又上訴人提出之代收票款明細表
    縱然屬實，此僅為證明其於本年度有此票款收入，無法以此
    認定其本年度執行業務所得額，難為其有利之證據。綜上，
    上訴人本年度關於執行業務所得部分，既無法提出依規定所
    應設置之日記帳及證明所得額之其他帳簿及文據，且所提出
    之扣繳憑單及稅額明細表，亦無法為此部分收入之認定依據
    。被上訴人以上訴人未能提示足資證明本年度執行業務收人
    之帳簿文據供核，無從查核勾稽，依首揭規定，依歸戶清單
    查得資料，減除必要費用及依財政部訂頒標準核定業務收入
    ，並據以核課綜合所得稅，於法尚無違誤等為其判斷之基礎
    ，而以上訴人關於執行業務收入部分之訴為無理由，予以駁
    回。
五、原判決經核於法無違。上訴人上訴主張所得稅法第83條及同
    法施行細則第13條第2項規定，於納稅義務人未能提示「有
    關證明所得額」之帳簿文據者，始有適用。上訴人業提示有
    關證明所得額之帳簿及各類所得扣繳暨免扣繳憑單、稅額明
    細表等文據供核，無上開規定之適用云云。查所得稅法第83
    條所稱未提示，兼指帳簿文據全部未提示，或雖提示而有不
    完全、不健全或不相符者情形，本院61年判字第198號著有
    判例可資參照。本件上訴人所提示之日記簿、總分類帳及轉
    帳傳票，未按會計事項發生之次序逐日登帳，與規定不合，
    稅額明細表零散不全，無法勾稽，業經原審查明，上訴人顯
    未提示能證明所得額之帳簿文據，被上訴人依前述所得稅法
    第83條、同法施行細則第13條、查核辦法第6條第1項、第4
    項及第8條前段規定，按財政部訂頒標準核定業務收入，洵
    無不合。扣繳憑單係所得人之扣繳單據，其用途係供稽徵機
    關核課之參考，及所得人證明扣繳稅額，持以抵繳應納稅額
    並非查核辦法第6條第4項前段「執行業務收入應給與他人憑
    證，並自留存根或副本」所稱之憑證，故原判決謂非證明其
    收入之法定憑證。至查核辦法第11條第1項「執行業務收入
    ，取有所得稅扣(免)繳憑單，其憑單記載之所得額或給付年
    度，與帳載不符者，應查明實際情形予以認定。」係其帳證
    齊全，而扣繳憑單與帳載不符時，應如何認定之規定，並非
    以得扣繳憑單取代前述查核辦法第6條第4項前段所定「執行
    業務收入應給與他人憑證」之憑證。況並非所有收付交易均
    需扣繳，扣繳憑單不足以表達全年度交易之全貌，自不得憑
    該扣繳憑單查認其業務收入。且上訴人之帳證記載不全，難
    以與扣繳憑證勾稽，無從認定有無查核辦法第11條第1項所
    示情形，上訴人執此上訴，為無理由，應予駁回。
六、依行政訴訟法第255條第1項、第98條第3項前段，判決如主
    文。
中    華    民    國    95    年    8     月    31    日
                  第四庭審判長法  官  黃  璽  君
                              法  官  黃  淑  玲
                              法  官  廖  宏  明
                              法  官  楊  惠  欽
                              法  官  林  樹  埔
以  上  正  本  證  明  與  原  本  無  異
中    華    民    國    95    年    8     月    31    日
                              書記官  邱  彰  德


司法院資訊處製作；財團法人民間司法改革基金會備份。
